【裁判字號】    95,裁,144
【裁判日期】    950125
【裁判案由】    重測
【裁判全文】
最  高  行  政  法  院  裁  定
                                     95年度裁字第00144號
抗  告  人  乙○○
訴訟代理人  黃呈祿律師
相  對  人  屏東縣政府
代  表  人  甲○○
上列抗告人因與相對人間重測事件，對於中華民國94年4月7日高
雄高等行政法院93年度訴字第924號裁定提起抗告，本院裁定如
下︰
    主  文
抗告駁回。
抗告訴訟費用由抗告人負擔。
    理  由
一、按抗告法院認抗告為不合法或無理由者，應為駁回抗告之裁
    定。次按「土地所有權人因設立界標或到場指界發生界址爭
    議時，準用第59條第2項規定處理之。」、「因前項異議而
    生土地權利爭執時，應由該管直轄市或縣（市）地政機關予
    以調處，不服調處者，應於接到調處通知後15日內，向司法
    機關訴請處理，逾期不起訴者，依原調處結果辦理之。」土
    地法第46條之2第2項、第59條第2項分別定有明文。另「重
    測地籍調查時，土地所有權人均到場而不能指界者，地籍調
    查及測量人員得參照舊地籍圖及其他資料，協助指界，並依
    下列方式辦理：(一)土地所有權人均同意該協助指界之結果
    者，視同其自行指界。(二)土地所有權人不同意協助指界之
    結果且未能自行指界者，應依土地法第46條之2第1項規定予
    以逕行施測。(三)土地所有權人不同意協助指界之結果而產
    生界址爭議者，應依土地法第46條之2第2項規定予以調處。
    」亦為土地法第46條之1至第46條之3執行要點第4點所明定
    。又「依照土地法第59條第2項規定，土地權利關係人因土
    地登記提起異議而發生土地權利爭執時，應由該管市縣地政
    機關予以調處，當事人不服調處者，應於調處通知後15日內
    ，向司法機關訴請處理，逾期不起訴者，依原調處結果辦理
    之，是關於土地登記之異議，自不適用訴願程序。」本院亦
    著有37年判字第43號判例可參。
二、查本件抗告人因因重測事件，不服內政部民國93年11月2日
    台內訴字第0930006320號訴願決定，提起本件訴訟。原裁定
    則以：抗告人所有系爭坐落屏東縣鹽埔鄉○○段645地號土
    地進行重測時，就與鄰地646之1地號土地部分界址點，既因
    不同意協助指界結果而產生界址爭議，故相對人依土地法第
    46條之2第2項規定予以調處，程序上即無違誤。又抗告人是
    因不服相對人93年6月15日屏府地測字第09301136181號函，
    而提起本件之訴願及行政訴訟，惟相對人函文是檢送關於系
    爭土地與鄰地646之1地號土地之界址爭議調處紀錄表，並該
    調處紀錄表附註欄明白記載「不服調處結果者應於接到本調
    處紀錄15日內，以相對之當事人為被告，向司法機關提起確
    認經界之訴，並應於訴請司法機關處理之日起3日內將訴狀
    繕本送本府，逾期不起訴者，依調處結果辦理之。」有該函
    文及所附調處紀錄表附原處分卷可按，抗告人不服該調處結
    果，應依民事訴訟程序向民事法院提起確定經界訴訟以資救
    濟，並非應循訴願、行政訴訟之行政爭訟程序請求救濟之事
    項。故抗告人以相對人將按調處程序處理之程序有誤為由，
    爭執其應循行政爭訟程序請求救濟云云，實有誤會，而不足
    採。又本件因於進行重測土地地籍調查時，抗告人不同意協
    助指界結果，而與鄰地發生界址爭議，故地政機關對有爭議
    部分當時自無法進行重測，而需循調處程序進行；是抗告人
    以系爭土地並無重測，爭執相對人應是進行重測，而非循調
    處程序辦理云云，亦無可採。本件係屬因土地重測時指界不
    一所引起之土地界址爭議事件，非屬行政救濟範圍，自非原
    審法院所得審判事項，是訴願決定機關依訴願法第77條第8
    款規定為訴願不受理之決定，於法並無違誤，抗告人復提起
    本件訴訟，即屬於法不合，因予裁定駁回。本院經核原裁定
    於法尚無違誤。抗告意旨猶執詞略謂：抗告人並無原裁定所
    指不同意協助指界之情事，86年間抗告人曾到場協助指界，
    協助指界內容為照78年間申請地政機關鑑界之結果，但與93
    年6月8日調處紀錄表附圖所載不相符合，是抗告人係不同意
    86年11月19日重測之結果。至於87年3月10日抗告人與諸多
    共有人並未等候到測量人員，自不可能實地協助指界，是該
    日畫出來的地籍圖係地政機關以書面製圖方式完成作業，並
    未經土地所有權人之同意。原處分所附93年6月8日調處紀錄
    表及略圖暨圖說既未經當事人在場實地指界，亦未經地政人
    員實地測量，且其內容與地籍調查補正表之內容相異，原裁
    定顯有認定事實與卷內證據資料不符之違法。另抗告人並未
    在原裁定認定事實所憑之地籍調查補正表上用印，該表上指
    界人簽章欄僅有「乙○○」問題印文，日期為87年3月27日
    ，亦非同年月10日。此外，被上訴人以90年7月25日90屏府
    地測字第120298號函撤銷同機關88年12月19日88屏府地籍字
    第222224函送調處筆錄及土地重測成果，是其係將調處筆錄
    及土地重測成果一併撤銷，依土地法第46條之2及第46條之3
    規定，不應僅繼續界址爭議之調處，原裁定認為抗告人僅就
    「界址爭議之調處結果」提起訴訟，顯有誤會，原裁定應予
    廢棄等語。然查本件係屬因土地重測時指界不一所引起之土
    地界址爭議事件，非屬行政救濟範圍，原審法院並無審判權
    ，抗告人提起本件訴訟，自非合法，有如前述。從而，抗告
    人以其對法律上見解之歧異，指摘原裁定為不當，求予廢棄
    ，難認有理由，應予駁回。
三、依行政訴訟法第104條、民事訴訟法第95條、第78條，裁定
    如主文。
中   華    民     國    95    年     1     月   25    日
                  第三庭審判長法  官  徐  樹  海
                              法  官  黃  合  文
                              法  官  吳  明  鴻
                              法  官  林  茂  權
                              法  官  鄭  小  康
以  上  正  本  證  明  與  原  本  無  異
中    華    民    國    95    年    1     月    26    日
                              書記官  王  福  瀛


司法院資訊處製作；財團法人民間司法改革基金會備份。
